【裁判字號】    98,簡上,90
【裁判日期】    980403
【裁判案由】    妨害名譽
【裁判全文】
臺灣臺北地方法院刑事判決              98年度簡上字第90號
上  訴  人  臺灣臺北地方法院檢察署檢察官
被      告  乙○○
上列上訴人因被告妨害名譽案件，不服本院九十七年度簡字第五
○○二號，中華民國九十七年十二月二十六日第一審簡易判決（
聲請簡易判決處刑案號：臺灣臺北地方法院檢察署九十七年度偵
字第一七五五七號），本院管轄之第二審合議庭判決如下：
    主  文
上訴駁回。
    事  實
一、乙○○於民國九十七年五月二十一日下午六時十五分許，在
    臺北市○○區○○路十六號「華納威秀影城」排隊購買電影
    票，因排隊糾紛與甲○○發生口角，竟於此不特定多數人得
    以共聞共見之狀態下，基於公然侮辱之不法犯意，以足以貶
    損他人社會評價之「神經病」一語辱罵甲○○，足以生損害
    於甲○○之名譽。乙○○後於九十七年五月二十八日下午五
    時許前往「華納威秀影城」排隊購買電影票，湊巧又遇上甲
    ○○，二人再因細故發生爭執，乙○○竟於此不特定多數人
    得以共聞共見之狀態下，另基於公然侮辱之不法犯意，以足
    以貶損他人社會評價之「神經病」一語辱罵甲○○，足以生
    損害於甲○○之名譽。
二、案經甲○○訴由臺北市政府警察局信義分局報請臺灣臺北地
    方法院檢察署檢察官聲請簡易判決處刑。
    理  由
壹、程序部分：
一、按被告以外之人於審判外之言詞或書面陳述，除法律有規定
    者外，不得作為證據，刑事訴訟法第一百五十九條第一項定
    有明文；復按被告以外之人於偵查中向檢察官所為之陳述，
    除顯有不可信之情況者外，得為證據，同法第一百五十九條
    之一第二項亦有規定；另按被告以外之人於審判外之陳述，
    雖不符前四條之規定，而經當事人於審判程序同意作為證據
    ，法院審酌該言詞陳述或書面陳述作成時之情況，認為適當
    者，亦得為證據；當事人、代理人或辯護人於法院調查證據
    時，知有第一百五十九條第一項不得為證據之情形，而未於
    言詞辯論終結前聲明異議者，視為有前項之同意；同法第一
    百五十九條之五規定甚明。本案所據以認定被告乙○○犯罪
    事實之證據，其中部分屬傳聞證據，除證人歐沛洋、黃國仁
    、吳嘉哲、李俊良於偵查中向檢察官所為之陳述，業經具結
    且無顯不可信之情形存在，依刑事訴訟法第一百五十九條之
    一第二項規定，自具備證據能力外；其餘之傳聞證據，因公
    訴人及被告於本院言詞辯論終結前均未對其證據能力聲明異
    議，本院認該等傳聞證據作成之情況亦無不當之情形，依刑
    事訴訟法第一百五十九條之五規定，該等傳聞證據均具備證
    據能力，合先敘明。
二、本件告訴人甲○○於九十七年九月二十三日檢察官偵查中，
    雖有於該次訊問筆錄第三頁第九行「陳答：我願意和解。我
    願意撤回告訴。」後方之簽名欄簽名（見九十七年度偵字第
    一七五五七號卷第三八頁），其下方並有以手寫註記「問：
    是否願意和解並不再提民、刑事告訴？答：不願意。因剛不
    清楚和解而不能提起民事訴訟而答應和解，現在我不願意和
    解」等語，惟查，告訴人當時雖有向檢察官表示願意與被告
    談和解，惟幾經協商後仍無法就和解一事與被告達成共識，
    檢察官當庭詢問告訴人「是否因為知道和解的意思就是表示
    要放棄民、刑事訴訟之權利所以不願意和解？」，告訴人答
    以「是」，稍後並於上揭簽名欄簽名等情，業經本院九十八
    年三月五日依職權勘驗九十七年九月二十三日偵查庭錄影光
    碟確認無訛，有本院九十八年三月五日勘驗筆錄在卷足憑（
    見本院卷第八至十九頁），堪認被告於該次偵查庭中從未明
    確為撤回妨害名譽刑事告訴之意思表示，其所為上揭簽名應
    係誤簽，從而本件告訴人所提告訴仍屬適法，合先敘明。
貳、實體部分：
一、上揭事實業據被告乙○○於偵查（見九十七年度偵字第一七
    五五七號卷第三十、三八頁）及本院準備程序（見本院卷第
    二九頁反面）、審理程序（見本院卷第三四頁反面、第三五
    頁）中坦承不諱，經核與告訴人甲○○於警詢、偵查中指訴
    遭被告公然侮辱情節相符（見九十七年度偵字第一七五五七
    號卷第十四至十六頁、第三十頁），另據證人歐沛洋、黃國
    仁、吳嘉哲、李俊良於偵查中證述明確（證人歐沛洋部分見
    九十七年度偵字第一七五五七號卷第三十頁、證人黃國仁部
    分見九十七年度偵字第一七五五七號卷第三七頁、證人吳嘉
    哲及李俊良部分均見九十七年度偵字第一七五五七號卷第四
    八頁），足徵被告所為自白，核與事實相符，堪以採信。綜
    上所述，本件事證明確，被告公然侮辱犯行，已堪認定，應
    依法論科。
二、核被告所為係犯刑法第三百零九條第一項之公然侮辱罪。被
    告先後二次公然侮辱犯行，犯意各別，行為互殊，應予分論
    併罰。
三、原審認定被告犯行明確，兼衡以本件緣起於排隊糾紛引發言
    語衝突，被告以「神經病」一語辱罵告訴人，雖有損告訴人
    之聲譽，惟念被告坦承犯行，犯後態度良好，於偵查中已向
    向告訴人鞠躬道歉，其素行良好，未曾因故意犯罪受有期徒
    刑以上刑之宣告，暨考量被告犯罪之手段、目的、動機、所
    產生之危害等一切情狀，依刑事訴訟法第四百四十九條第一
    項前段、第三項、第四百五十四條第二項、刑法第三百零九
    條第一項、第四十一條第一項前段、第五十一條第六款、第
    七十四條第一項第一款及刑法施行法第一條之一第一項前段
    、第二項之規定，就二次公然侮辱犯行，各判處拘役十日，
    如易科罰金，以新臺幣一千元折算一日，定應執行刑為拘役
    十五日，如易科罰金，以新臺幣一千元折算一日，並諭知緩
    刑二年，經核其認事用法均無違誤，量刑亦稱妥適。從而，
    檢察官以原審量刑過輕，所為上訴，實無理由，應予駁回。
據上論斷，應依刑事訴訟法第四百五十五條之一第一項、第三項
、第三百六十八條，判決如主文。
本案經檢察官羅月君到庭執行職務。
中    華    民    國    98    年    4     月    3     日
                  刑事第十四庭  審判長法  官  蔡坤湖
                                      法  官  陳琪媛
                                      法  官  李家慧
上正本證明與原本無異。
本判決不得上訴。
                                      書記官  鄭淑丰
中    華    民    國    98    年    4     月    3     日


司法院資訊處製作；財團法人民間司法改革基金會備份。
